【裁判字號】    89,上易,3953
【裁判日期】    891218
【裁判案由】    竊盜
【裁判全文】
臺灣高等法院刑事判決                          八十九年度上易字第三九五三號
    上  訴  人  臺灣桃園地方法院檢察署檢察官
    被      告  甲○○
右上訴人因被告竊盜案件，不服臺灣桃園地方法院八十九年度易字第二五七號，中華
民國八十九年五月二十三日第一審判決（起訴案號：臺灣桃園地方法院檢察署八十八
年度偵字第一八三四○號、一八九三一號），提起上訴暨移送併案審理（臺灣桃園地
方法院檢察署八十九年度偵字第一○九○七號），本院判決如左：
    主  文
原判決撤銷。
甲○○連續踰越牆垣，於夜間侵入住宅竊盜，處有期徒刑拾月，扣案之鑰匙壹支沒收
。
    事  實
一、甲○○前於民國八十八年間，因竊盜案件，經臺灣士林地方法院於八十八年十月
    十二日判處有期徒刑三月，於同年十一月二十日確定（刑期自八十九年三月二十
    三日起，至八十九年六月二十二日止，非累犯），竟仍不知悛悔，復基於意圖為
    自己不法所有之概括犯意，先後四次於下列時地竊取他人財物，即(一)於八十八年
    十二月二日晚上八時許，在台北縣新莊市○○街四五巷巷口附近，以其所有自備
    鑰匙乙支（已遺失滅失不存，未據扣案）啟動電門之方式，竊取乙○○所有ＱＢ
    Ｌ─４４１號機車乙輛，得手後供己騎乘。嗣於同年月三日凌晨二時四十五分許
    ，甲○○因騎乘上開機車行經桃園縣桃園市○○路、中正路之交岔路口處時，為
    警當場查獲（上開機車業據所有人乙○○領回）；(二)於八十八年十二月十五日晚
    上十一時許，在桃園縣桃園市○○路七五八巷八十號前，以其所有自備鑰匙乙支
    啟動電門之方法，竊得丁○○所有停放該處之ＲＶＷ─２６７號機車乙輛，得手
    後，即騎乘該機車至桃園縣桃園市○○街三三號前停放，並再尋找下手行竊之目
    標；(三)於翌日（即八十八年十二月十六日，原審誤載為「同日」─指八十八年十
    二月十五日）凌晨五時二十分許之夜間，甲○○走至桃園縣桃園市○○街四八號
    一樓戊○○住宅外，先行攀越戊○○上開住宅牆垣，再踰越上開住宅後面未關窗
    戶之安全設備而無故侵入上開住宅，竊得戊○○所有門號0000000000
    號行動電話乙具，於正要離去之際，為戊○○查覺上情，而報警當場予以逮捕，
    並扣得上開行動電話乙具（業據所有人戊○○領回）及ＲＶＷ─２６７號機車乙
    輛（業據所有人丁○○領回）併鑰匙乙支；(四)於八十九年六月二十三日下午三時
    二十分許，在桃園縣桃園市○○路二十七號前，見丙○○所有ＪＰ─四七六三號
    自用小貨車之窗戶未關，即伸手入車內竊取丙○○置於其上之摩托拉行動電話一
    支（已經丙○○領回），甫得手之際，因路人高喊小偷，旋為在附近與友人談話
    之丙○○發現，遂追上前去將之攔下而報警究辦。
二、案經桃園縣警察局桃園分局報請臺灣桃園地方法院檢察署檢察官偵查起訴暨移送
    併案審理。
    理  由
一、右揭事實，或據被告甲○○迭於警訊、偵查中及原審審理時【事實欄一、(一)(二)(三)
    部分】坦承不諱，或據渠於警訊、偵查中供承無訛【事實欄一、(四)部分】，核與
    被害人乙○○、丁○○、戊○○、丙○○等人於警訊中指述之情節相符，復有扣
    案之上開鑰匙乙支及被害人乙○○、丁○○、戊○○、丙○○等人分別立具之贓
    物認領保管單各乙紙在卷可稽，被告犯罪事證已臻明確，其犯行堪以認定，應予
    依法論科。
二、核被告所為關於上開事實欄一、(一)(二)(四)部分，均係犯刑法第三百二十條第一項之
    竊盜罪；至於事實欄一、(三)部分之所為，則係犯刑法第三百二十一條第一項第一
    款、第二款之踰越牆垣，於夜間侵入住宅竊盜罪。被告所犯上開四罪間，其時間
    緊接，所犯構成要件相同，顯係基於概括犯意所為，為連續犯，應依刑法第五十
    六條規定論以較重之踰越牆垣，於夜間侵入住宅竊盜乙罪，並加重其刑。原審以
    被告罪證明確，因而據予論科，固非無見，惟查：(一)刑法第三百二十一條第一項
    第二款所定加重條件「毀越門扇、牆垣或其他安全設備而犯之者」，其中「門扇
    、牆垣」屬於主要性規定，「其他安全設備」則屬於補充性規定，前者應優先於
    後者而適用。是若同一竊盜行為既毀越門扇、牆垣亦毀越其他安全設備者，則僅
    宣付其主要性規定之罪名即足，無需兼為諭之。本件原判決主文記載「甲○○連
    續踰越牆垣及安全設備．．．．．．」，容有未洽。(二)其次，科刑判決之事實一
    欄，應將法院依職權所認定之犯罪事實詳細記載，且於理由內應載明就刑法第五
    十七條規定事項所審酌之情形，始為適法。本件原判決事實欄內關於(一)、(二)部分
    ，僅謂上訴人持鑰匙一支竊得機車各一輛，而於其竊盜手段若何竟毫未加以記載
    ；另於理由欄二關於如何審酌刑法第五十七條所定事項與究竟量處被告以如何之
    主刑，亦未為完整之記載，僅有片段略謂「爰審酌被告明知上開機車、行動電話
    等物，均非屬其所有者，竟為一己之利，先後竊取之，已損及被害人乙○○、丁○○、戊○○等人之權益，更嚴重破壞」等語，令人不知其意欲云何，均有未妥
    。(三)再者，關於事實欄一、(四)部分，即被告於八十九年六月二十三日下午三時二
    十分許，在桃園縣桃園市○○路二十七號前，竊取丙○○所有置於ＪＰ─四七六
    三號自用小貨車上之摩托拉行動電話一支之犯行部分，如前所述，與事實欄一、
    (一)(二)(三)經公訴人起訴而為原審判決有罪部分之犯罪事實，有連續犯之裁判上一罪
    關係，仍為起訴效力所及，自應併予審判。原審未及斟酌，難謂允當。檢察官上
    訴意旨指摘原判決未就上開事實欄一、(四)部分併予審判為有不當，為有理由。是
    原判決既有上揭可議之處，即屬無可維持，應由本院予以撤銷並自為判決。爰審
    酌被告之品行、其竊取機車或為供已代步之用（見八十八年度偵字第一八三四○
    號偵查卷第六頁警訊筆錄），或為供為犯罪之交通工具（見八十八年度偵字第一
    八九三一號偵查卷警訊筆錄，因未編頁，無從記載頁別）、犯罪之動機、與其先
    後行竊四次，其中一次又攀越牆垣、窗戶侵入他人住宅，不但損害他人財產權益
    且危害他人居家安全之犯罪手段、及其犯罪後坦承犯行等一切情狀，量處如主文
    第二項所示之刑。扣案之鑰匙乙支，係被告所有供犯罪所用之物，業據被告於警
    訊中供承在卷，應依刑法第三十八條第一項第二款規定，宣告沒收之。
三、至於公訴及檢察官上訴意旨另以：本件被告正值年輕力壯，不圖努力工作，反多
    次以竊盜之行為侵害被害人之財產法益，實難謂無犯罪習慣，允宜予以宣告強制
    工作之保安處分云云。經查：被告雖前於八十八年間，曾因竊盜案件，經臺灣士
    林地方法院判處有期徒刑三月確定，惟因其不曾受有期徒刑之執行完畢，既非該
    當累犯之要件，且以被告上開四次之竊盜情節，亦難謂屬習慣或常業犯行，與竊
    盜犯贓物犯保安處分條例第三條第一項所稱有犯罪之習慣或以犯竊盜罪為常業之
    情形，尚有未合。公訴及檢察官上訴意旨，請求本院依法對被告諭知強制工作之
    保安處分，本院認有未宜，附此敘明。
據上論斷，應依刑事訴訟法第三百六十九條第一項前段、第三百六十四條、第二百九
十九條第一項前段、刑法第五十六條、第三百二十一條第一項第一款、第二款、第三
十八條第一項第二款，判決如主文。
本案經檢察官劉惟宗到庭執行職務。
中      華      民      國    八十九    年     十二     月     十八     日
                              臺灣高等法院刑事第二十庭
                                  審判長法  官  葉  麗  霞
                                        法  官  黃  瑞  華
                                        法  官  余  來  炎
右正本證明與原本無異。
不得上訴。
                                        書記官  黃  麗  玲
中    華    民    國    八十九    年       十二     月        十九      日
附錄    本判決論罪科刑法條：
刑法第三百二十一條
犯竊盜罪而有左列情形之一者，處六月以上五年以下有期徒刑：
一  於夜間侵入住宅或有人居住之建築物、船艦，或隱匿其內而犯之者。
二  毀越門扇、牆垣或其他安全設備而犯之者。
三  攜帶兇器而犯之者。
四  結夥三人以上而犯之者。
五  乘火災、水災或其他災害之際而犯之者。
六  在車站或埠頭而犯之者。
前項之未遂罰之。


司法院資訊處製作；財團法人民間司法改革基金會備份。
